【裁判字號】    94,訴,2540
【裁判日期】    950223
【裁判案由】    強盜
【裁判全文】
臺灣桃園地方法院刑事判決              94年度訴字第2540號
公  訴  人  臺灣桃園地方法院檢察署檢察官
被      告  丙○○
                    號
                    （現另案在臺灣桃園監獄執行中）
指定辯護人  本院公設辯護人  乙○○、杜逸新
上列被告因強盜案件，經檢察官提起公訴（94年度偵字第16859
號），本院判決如下：
    主  文
丙○○竊盜，因防護贓物、脫免逮捕，當場施以強暴，累犯，處
有期徒刑伍年貳月。
    事  實
一、丙○○前有違反麻醉藥品管理條例、妨害兵役治罪條例、肅
    清煙毒條例、侵占、詐欺、毒品危害防制條例等前科，其中
    於民國86年間，因違反肅清煙毒條例、麻醉藥品管理條例、
    侵占、竊盜等案件，經本院以86年度訴字第1221號判決分別
    判處有期徒刑3 年6 月、6 月、6 月、5 月，定應執行有期
    徒刑4 年8 月確定；又於86年間，因妨害兵役案件，經臺灣
    彰化地方法院以86年度訴字第668 號判決判處有期徒刑7 月
    確定，上開各罪合併執行，於87年1 月14日入監服刑，並於
    89年4 月20日縮短刑期假釋出監；又於87年間，因詐欺案件
    ，經本院以87年度易字第298 號判決判處有期徒刑5 月確定
    ，嗣前開假釋經撤銷，應執行殘刑2 年10月14日，於93 年5
    月24日縮短刑期執行完畢（構成累犯）；復於94年間因違反
    毒品危害防制條例案件，經本院分別以93年度訴字第20 23
    號判決判處有期徒刑9 月確定及94年度桃簡字第313 號判決
    判處有期徒刑5 月確定，並經本院以94年度聲字第2208號裁
    定定應執行有期徒刑1 年確定；同年間復因竊盜案件，經本
    院以94年度易字第549 號判決判處有期徒刑2 年確定；上開
    各罪接續執行，於94年7 月21入監執行，現仍在執行中。詎
    丙○○仍不知悔改，竟意圖為自己不法之所有，於93年11
    月28日14時15分許，在桃園縣桃園市○○街455 巷3 弄26
    號卓文東住處前，見卓文東所有車牌號碼TZL-373 號輕型機
    車停放該處，遂趁人不注意之際，持自備鑰匙1 支竊取該車
    得手後，丙○○乃騎乘於該車上並發動，惟丙○○未及離去
    之際，適為卓文東之子甲○○及時察覺而出面攔阻並以手拉
    住當時騎乘在該機車上之丙○○，詎丙○○為防護贓物及脫
    免逮捕，遂下車並將該機車停放於旁，竟當場以徒手對甲○
    ○揮拳方式施以強暴（甲○○因即時閃躲而未成傷），丙○
    ○遂騎乘該機車離去。嗣於翌（29）日凌晨某時許，丙○○
    因心覺後悔，始將前開機車停放於原處。嗣經甲○○報警處
    理而循線查悉上情。
二、案經桃園縣政府警察局桃園分局報請臺灣桃園地方法院檢察
    署檢察官偵查起訴。
    理  由
甲、證據能力部分：
一、按被告以外之人於審判外之陳述雖不符刑事訴訟法第159 條
    之1 至之4 等4 條之規定，而經當事人於審判程序同意作為
    證據，法院審酌該言詞陳述或書面陳述作成時之情況，認為
    適當者，亦得為證據，同法第159 條之5 第1 項定有明文。
    立法意旨在於傳聞證據未經當事人之反對詰問予以核實，原
    則上先予排除。惟若當事人已放棄反對詰問權，於審判程序
    中表明同意該等傳聞證據可作為證據；或於言詞辯論終結前
    未聲明異議，基於尊重當事人對傳聞證據之處分權，及證據
    資料愈豐富，愈有助於真實發見之理念，且強化言詞辯論主
    義，使訴訟程序得以順暢進行，上開傳聞證據亦均具有證據
    能力。查本件證人甲○○於警詢中之證述，其性質雖屬傳聞
    證據，惟被告及辯護人於本院準備程序中已表示同意作為證
    據，且不聲請傳喚證人甲○○到庭詰問（見本院卷第30頁）
    ，本院審酌證人甲○○於警詢當時所述，較無人情施壓或干
    擾，亦無不當取供之情形，認為以之作為本案之證據亦屬適
    當，是其於警詢之證言自具有證據能力。
二、按被告以外之人於偵查中向檢察官所為之陳述，除顯有不可
    信之情況者外，得為證據，刑事訴訟法第159 條之1 第2 項
    定有明文。查證人甲○○於檢察官訊問時之證述，並無顯不
    可信之情況，依上開規定，其於檢察官訊問時之證言自具有
    證據能力。
乙、認定事實之理由：
一、上開犯罪事實，業據被告丙○○於本院審理時坦承不諱，核
    與證人甲○○於警詢證述：93年11月28日14時15分許，伊出
    門要騎乘車牌號碼TZL-373 號機車去載父親卓文東，便看到
    被告發動該機車，伊便上前阻止被告，被告便下車動手毆打
    伊，伊馬上閃開，所以沒有受傷等語（見94年度偵字第1700
    號偵查卷第13、14頁），及於檢察官訊問時證述：當時被告
    在機車上面，機車已經發動，鑰匙是被告自己的，伊就攔阻
    被告，伊是以手抓住被告，被告自己下車後，將車停在旁邊
    ，就以手揮拳打伊，我們互相都沒有被打到，被告就騎機車
    走了等語（見94年度偵字第16859 號偵查卷第19頁）之情節
    相符，復有桃園縣政府警察局車輛協尋（尋獲）證明單1 紙
    附卷可佐。足徵被告丙○○之自白與事實相符，其犯行洵堪
    認定，應予依法論科。
二、按竊盜或搶奪，因防護贓物、脫免逮捕或湮滅罪證，而當場
    施以強暴、脅迫者，即以強盜論，不以所施強暴、脅迫手段
    ，須至使他人不能抗拒程度為成立準強盜罪之要件，此與刑
    法第328 條第1 項之普通強盜罪構成要件不同；蓋刑法以其
    施強制之目的，既在防護贓物、脫免逮捕或湮滅罪證，且在
    時間、空間皆與其所犯之竊盜罪或搶奪罪有密切之關連，雖
    其強暴、脅迫行之在後，然性質上與強盜之情節相當，允宜
    準用強盜之例，從嚴論科，此本條之所由設也。而強盜罪中
    之強暴、脅迫行為，係發自使被害人轉移其財物持有狀態之
    奪取財物目的，與準強盜之強暴、脅迫行為，乃出於行為人
    自保之目的，兩者強暴、脅迫行為之本質既有所不同，自難
    謂準強盜罪之強暴、脅迫行為，應與強盜罪之強暴、脅迫行
    為，為相同之評價。故刑法第329 條準強盜罪之構成，只須
    行為人主觀上本乎防護贓物、脫免逮捕或湮滅罪證之目的而
    當場施以強暴、脅迫行為，即足充之，至於具體之客觀外在
    情形如何，是否生傷害結果或至使不能抗拒，則非所問（最
    高法院94年度臺上字第2816號判決意旨參照）。核被告丙○
    ○所為，係意圖為自己不法之所有，而竊取他人之物得手，
    並於竊盜行為遭甲○○發覺後，為防護贓物並脫免逮捕，即
    當場對於甲○○施以強暴，依刑法第329 條之規定，以強盜
    論，應依刑法第328 條第1 項之強盜罪處斷。又被告前曾於
    86年間，因違反肅清煙毒條例、麻醉藥品管理條例、侵占、
    竊盜等案件，經本院以86年度訴字第1221號判決分別判處有
    期徒刑3 年6 月、6 月、6 月、5 月，定應執行有期徒刑4
    年8 月確定；又因妨害兵役案件，經臺灣彰化地方法院以86
    年度訴字第668 號判決判處有期徒刑7 月確定，上開各罪合
    併執行，於87年1 月14日入監服刑，並於89年4 月20日縮短
    刑期假釋出監；又於87年間，因詐欺案件，經本院以87 年
    度易字第298 號判決判處有期徒刑5 月確定，嗣前開假釋經
    撤銷，應執行殘刑2 年10月14日，甫於93年5 月24日縮短刑
    期執行完畢，有臺灣高等法院被告前案紀錄表1 份在卷足憑
    ，其於5 年內再犯本件有期徒刑以上之罪，為累犯，應依刑
    法第47條規定加重其刑。爰審酌被告犯罪之動機、目的、其
    施強暴行為之手段，未造成被害人成傷且竊得機車已由被害
    人取回，及品行、智識程度、於本院審理中坦承犯行尚有悔
    意等一切情狀，量處如主文所示之刑，以示懲儆。至公設辯
    護人為被告利益以：被害人人身未傷且上開機車已經尋獲為
    由，請求依刑法第59條酌減其刑云云，惟「按量刑固屬法院
    自由裁量之職權，然仍應受比例原則等法則之拘束，並非可
    恣意為之，致礙及公平正義之維護，必須兼顧一般預防之普
    遍適應性與具體個案特別預防之妥當性，始稱相當。而刑法
    第59條之酌量減輕其刑，必於犯罪之情狀，在客觀上足以引
    起一般同情，認為即予宣告法定低度刑期，猶嫌過重者，始
    有其適用；至於被告無前科、家境貧困、肢體殘障、坦白犯
    行，犯罪所得低微等情狀，僅可為法定刑內從輕科刑之標準
    ，不得據為酌量減刑之理由。」最高法院著有94年度臺上字
    第9 號判決意旨參照。本件被告竊取他人之物得手，並於竊
    盜行為遭甲○○發覺後，為防護贓物並脫免逮捕，即當場對
    於甲○○施以強暴，其犯行實不足以引起一般同情，而本件
    被告坦承犯行、自行將上開機車騎回被害人住處及並未造成
    甲○○成傷等情，僅係為法定刑內從輕科刑之標準，不得據
    為酌量減刑之理由，一併敘明。另本件被告行竊所用之自備
    鑰匙，因被告復持該鑰匙另為竊盜犯行而扣案，並經本院以
    94年度易字第549 號確定判決諭知沒收，為免重複諭知沒收
    ，本件爰不諭知沒收。
據上論斷，應依刑事訴訟法第299 條第1 項前段，刑法第329 條
、第47條，判決如主文。
本案經檢察官嵇珮晶到庭執行職務。
中    華    民    國    95    年    2     月    23    日
                  刑事第二庭審判長法  官  徐培元
                                  法  官  潘進順
                                  法  官  鄭吉雄
以上正本證明與原本無異。
如不服本判決，應於送達後10日內，向本院提出上訴狀（應附繕
本），上訴於臺灣高等法院。
                                  書記官  陳慧玲
中    華    民    國    95    年    2     月    23    日
附錄法條：
刑法第329 條(準強盜罪)
竊盜或搶奪，因防護贓物、脫免逮捕或湮滅罪證，而當場施以強
暴脅迫者，以強盜論。


司法院資訊處製作；財團法人民間司法改革基金會備份。
